【裁判字號】    99,交簡上,37
【裁判日期】    990413
【裁判案由】    業務過失傷害
【裁判全文】
臺灣臺北地方法院刑事判決            99年度交簡上字第37號
上  訴  人
即  被  告  甲○○
上列上訴人即被告因犯業務過失傷害案件，不服本院簡易庭98年
度北交簡字第1312號，中華民國99年1 月4 日第一審簡易判決（
聲請簡易判決處刑案號：98年度偵字第16318 號）提起上訴，本
院判決如下︰
    主  文
原判決撤銷。
甲○○從事業務之人，因業務上之過失傷害人，處拘役伍拾日，
如易科罰金，以新臺幣壹仟元折算壹日。
    事  實
一、甲○○係計程車司機，負責載送乘客，為從事駕駛業務之人
    。其於民國98年4 月9 日凌晨4 時17分許，駕駛車牌號碼：
    207 －EK號營業自小客車，沿臺北市中山區市○○道由東往
    西方向行駛，行經靠近新生北路1 段62巷處之第2 車道，欲
    變換其行車動向至第1 車道時，本應隨時注意變換車道，應
    禮讓直行車先行，並注意與同向車輛間保持必要之安全距離
    ，而依當時夜間有照明，天候晴，路面乾燥無缺陷且視距良
    好，並無不能注意之情事，竟疏未注意，即冒然變換其行車
    動向將車身朝左偏斜行駛，適有由乙○○所駕駛車牌號碼：
    668 ─CD號營業自小客車，正自後方內側第1 車道行駛接近
    而來，乙○○見狀，煞避不及，以致所駕駛前揭車輛右側車
    身與甲○○上開車輛左車頭處，發生碰撞，並造成乙○○受
    有胸部挫傷之傷害。甲○○於肇事後，留在現場向前往處理
    之臺北市政府警察局交通警察隊中山分隊警員承認為肇事人
    ，並接受裁判。
二、案經乙○○訴由臺灣臺北地方法院檢察署檢察官聲請簡易判
    決處刑。
    理  由
壹、證據能力：
    按被告以外之人於審判外之言詞或書面陳述，除法律有規定
    者外，不得作為證據。又被告以外之人於審判外之陳述，雖
    不符前4 條之規定，而經當事人於審判程序同意作為證據，
    法院審酌該言詞陳述或書面陳述作成時之情況，認為適當者
    ，亦得為證據。當事人、代理人或辯護人於法院調查證據時
    ，知有第159 條第1 項不得為證據之情形，而未於言詞辯論
    終結前聲明異議者，視為有前項同意，刑事訴訟法159 條第
    1 項、第159 條之5 分別定有明文。查證人乙○○於警詢中
    所為之陳述，固係審判外之陳述而屬傳聞證據，惟檢察官、
    被告甲○○就上開審判外之陳述，於本院審理中，並不爭執
    證據能力，復未曾於言詞辯論終結前聲明異議，而本院審酌
    該證人陳述作成時之情況，並無違法取證及證明力過低之瑕
    疵，亦認以之作為證據為適當，依前揭規定說明，自得為證
    據。
貳、實體方面：
一、訊據被告固坦承有於上開時、地駕駛前開營業小客車與證人
    乙○○所駕駛營業小客車發生車禍事故等情，惟矢口否認有
    何過失傷害犯行，辯稱：伊在案發地點轉向前，因分隔島上
    有高架橋支柱擋住，左照後鏡能看到的視野有限。又證人乙
    ○○駕車應該有超速情形，且依證人乙○○於警詢時指稱是
    胸部撞到方向盤而受傷，顯然證人乙○○並未正確使用安全
    帶以致受傷，應由證人乙○○自負受傷之責任云云。經查：
  (一)被告係計程車司機，負責載送乘客。其於上揭時間、地點，
    駕駛車牌號碼：207 －EK號營業自小客車，與證人乙○○所
    駕駛車牌號碼：668 ─CD號營業自小客車，發生碰撞等情，
    此為被告所不否認（見98年度偵字第16318 號偵查卷第8 頁
    背面），核與證人乙○○於警詢及本院審理中指述情節相符
    合（同前偵查卷第5 頁、本院99年4 月1 日審判筆錄第3 頁
    ），復有卷附道路交通事故現場圖1 紙、車禍現場與車損照
    片11幀在卷可稽（同前偵查卷第15頁、第20頁至第25頁）；
    又證人乙○○因本次車禍事故受有胸部挫傷之傷害，此亦經
    證人乙○○於警詢及本院審理中證述明確（同前偵查卷第5
    頁、本院99年4 月1 日審判筆錄第4 頁），並有卷附國立臺
    灣大學醫學院附設醫院診斷證明書1 份在卷可憑（同前偵查
    卷第11頁）。而被告於本院審理中雖質疑該診斷證明書並不
    足以證明證人乙○○受有傷害云云。然查，觀諸國立臺灣大
    學醫學院附設醫院診斷證明書已記載證人乙○○係受有「胸
    部挫傷」等情甚明，且衡諸本案車禍事故發生後，證人乙○
    ○前往就醫時間僅相隔1 小時，足見證人乙○○所受胸部挫
    傷之傷害應屬本案車禍造成無誤，是此部分事實，均堪認定
    。
  (二)被告駕駛車輛行進方向之左側肇事路段分隔島上固設置有高
    架橋之橋柱，有卷附車禍現場照片在卷可稽（同前偵查卷第
    20頁至第21頁）。然觀諸前揭車禍現場照片與現場圖所示，
    本案2 車發生碰撞後，被告車輛車身大部分均已越過分隔島
    而以斜呈之方式停放在證人乙○○所行進之車道內等情，足
    見本案被告駕駛車輛應已開始朝左變換車道，並將車身大部
    分駛越左側分隔島，進入證人乙○○所行進之車道內，始與
    證人乙○○所駕駛車輛發生碰撞甚明。又以該分隔島上橋柱
    與橋柱間距離甚遠（如卷附現場照片所示），且依證人即本
    案處理交通事故之警員楊易青於本院審理中證稱：伊處理交
    通事故已有8 年之久，在該處是第一次遇到同向交通事故，
    一般都是對向擦撞等語（見本院99年4 月1 日審判筆錄第8
    頁），顯見該路段橋柱之設置應無缺失問題，否則焉可能數
    年來僅本案發生同向車輛碰撞事故之情形，再者，證人楊易
    青於本院審理中亦直指：如果兩部車是同向的話，是看不到
    的，變換車道的話，慢慢的向左靠，就可以看得到第1 車道
    （即證人乙○○駕車行進之車道）的車輛等情（見本院99年
    4 月1 日審判筆錄第7 頁），堪認被告駕駛車輛行經本案肇
    事路段開始朝左變換車道時，應可清晰瞥見其車左側車道內
    之人車往來動向。是被告辯稱在案發地點轉向前，因分隔島
    上有高架橋之橋柱擋住，左照後鏡能看到的視野有限云云，
    已不可信。
  (三)被告雖又指稱證人乙○○駕車有超速及未繫安全帶乙節，然
    此為證人乙○○所否認，並一再陳稱：伊當時車速為40公里
    ，是被告車輛突然冒出來，伊發現煞車，但來不及，就發生
    擦撞。當時有繫安全帶等語（同前偵查卷第18頁、本院99年
    4 月1 日審判筆錄第3 頁、第4 頁），且遍查全卷事證，亦
    無證據足資證明證人乙○○駕駛車輛確有超速及未繫安全帶
    之情事（該地限速40公里），佐以一般本案車禍事故發生時
    ，車內人員因突遭碰撞，受猛烈搖晃，縱繫安全帶，身體等
    部位仍會因激烈晃動而受傷害，此乃屢見不鮮等情，被告空
    言指稱證人乙○○是因未繫安全帶始會受傷云云，顯無依據
    ，基此，本院實難認被告此部分指稱可採信。
  (四)按「汽車在同向二車道以上之道路（車道數計算，不含車種
    專用車道、機車優先道及慢車道），除應依標誌或標線之指
    示行駛外，並應遵守下列規定：……六、變換車道時，應讓
    直行車先行，並注意安全距離。」，道路交通安全規則第98
    條第1 項第6 款定有明文。本件被告駕駛前開車輛行駛至本
    案肇事路段，欲將其行車動向朝左偏斜行駛時，自應禮讓左
    側車道內直行車先行，並注意與其他車輛間保持必要之安全
    距離，且當時為夜間有照明，天候晴，路面乾燥無缺陷且視
    距良好，亦經證人乙○○於本院審理中證述明確（見本院99
    年4 月1 日審判筆錄第4 頁），並有前開車禍現場照片在卷
    可參，被告並無不能注意之情，竟疏未注意，即冒然變換其
    行車動向將車身朝左方偏斜行駛，變換車道，以致發生碰撞
    事故，造成證人乙○○受傷，被告駕駛車輛之行為，顯有過
    失，至為明確。本件證人乙○○因本件車禍受傷，與被告之
    過失行為間並有相當因果關係。
  (五)綜上所述，被告上開所辯，顯係卸責之詞，不足採信，本件
    事證明確，被告犯行堪以認定，應依法論科。
三、按刑法上所謂「業務」，乃指其本人直接所選擇生活上之地
    位而言（最高法院20年上字第789 號判例參照），查被告以
    駕駛營業自小客車，搭載乘客為業，此為被告所不否認，被
    告駕車行為，係有反覆繼續性而對人之身體、生命有危險性
    之行為，則其於從事駕車過程中，因過失與他人擦撞，致人
    受傷，故核被告所為，係犯刑法第284 條第2 項前段之業務
    過失傷害罪。又被告於車禍發生後旋即向前來處理車禍案件
    之臺北市政府警察局交通警察隊中山分隊警員坦承肇事，業
    經證人楊易青於本院審理中證述明確（見本院99年4 月1 日
    審判筆錄第6 頁），被告係對於未發覺之罪自首而受裁判，
    應減輕其刑。原審對被告論罪科刑，固非無見，惟查原審疏
    未注意被告確有自首之情，及誤引道路交通安全規則第98條
    第1 項第4 款規定，實有未洽，被告提起上訴，否認犯行，
    雖無理由，惟原判決既有前揭可議之處，自應由本院將原判
    決撤銷改判。爰審酌被告素行、過失情節、證人乙○○所受
    傷勢，及被告犯罪後，猶否認犯行，迄今仍未與證人乙○○
    達成和解等一切情狀，量處如主文所示之刑，並諭知易科罰
    金之折算標準。
據上論斷，依刑事訴訟法第455 條之1 第1 項、第3 項、第369
條第1 項前段、第364 條、第299 條第1 項前段，刑法第284 條
第2 項前段、第62條前段、第41條第1 項前段，刑法施行法第1
條之1 ，判決如主文。
本案經檢察官李彥霖到庭執行職務。
中    華    民    國    99    年    4     月    13    日
                       臺灣臺北地方法院刑事第十七庭
                            審判長法  官   劉煌基
                                  法  官   楊雅清
                                  法  官   賴淑美
上正本證明與原本無異。
不得上訴。
                                  書記官   許翠燕
中    華    民    國    99    年    4     月    16    日
附錄本案論罪科刑法條全文：
刑法第284條：
中華民國刑法第284條
（過失傷害罪）
因過失傷害人者，處 6 月以下有期徒刑、拘役或 5 百元以下罰
金，致重傷者，處 1 年以下有期徒刑、拘役或 5 百元以下罰金
。
從事業務之人，因業務上之過失傷害人者，處 1 年以下有期徒
刑、拘役或 1 千元以下罰金，致重傷者，處 3 年以下有期徒刑
、拘役或 2 千元以下罰金。

司法院資訊處製作；財團法人民間司法改革基金會備份。
